【裁判字號】    99,交聲,1401
【裁判日期】    991015
【裁判案由】    違反道路交通管理處罰條例聲明異議
【裁判全文】
臺灣桃園地方法院交通事件裁定        99年度交聲字第1401號
原處分機關  交通部公路總局新竹區監理所中壢監理站
異  議  人  甲○○
上列異議人即受處分人因違反道路交通管理處罰條例案件，對於
交通部公路總局新竹區監理所中華民國99年8 月9 日壢監裁字第
裁53-Z00000000號裁決書（原舉發案號：公警局交字第Z0000000
0號）聲明異議，本院裁定如下：
    主  文
異議駁回。
    理  由
一、原處分意旨略以：本件異議人即受處分人甲○○於民國99年
    6 月16日上午1 時59分許，駕駛車牌JN-3098 號自用小客車
    ，行經國道3 號北向72公里處，為原舉發單位內政部警政署
    國道公路警察局第六警察隊攔檢，測得其呼氣所含酒精濃度
    達每公升0.58毫克，經警以異議人有違反道路交通管理處罰
    條例第35條第1 項第1 款規定「酒後駕駛經呼氣測試達0.58
    mg/l」之違規行為，填製公警局交字第Z00000000 號舉發違
    反道路交通管理事件通知單當場舉發。嗣異議人於99年8 月
    9 日到案聽候原處分機關交通部公路總局新竹區監理所中壢
    監理站裁決，原處分機關認異議人上開違規事實明確，乃於
    同日以壢監裁字第裁53-Z00000000號裁決書，依道路交通管
    理處罰條例第35條第1 項第1 款、第24條第1 項第2 款規定
    ，裁處異議人罰鍰新臺幣（下同）4 萬9,500 元，吊扣駕駛
    執照12個月，並施以道路交通安全講習，異議人於同日收受
    本件裁決書等語。
二、受處分人異議意旨略以：員警告知伊有一罪不二罰之規定，
    故伊以為只要繳納刑法罰款或行政罰款其中之一即可，故伊
    於開庭時才會選擇緩起訴處分捐款，後來檢察官要伊拿判決
    書到監理所繳款，故伊以為繳完行政罰款即可完成所有程序
    ，不知應先繳納刑罰罰款。伊經網路搜尋，得知許多人與伊
    相同情形，都向法院聲明異議。雖然法律規定應於20日內提
    出異議，惟伊於99年8 月9 日在中壢監理站繳納酒駕罰款時
    ，並不瞭解緩起訴之罰款亦應繳納，監理站收款櫃檯人員未
    向伊說明，直至同年9 月16日接獲臺灣桃園地方法院檢察署
    執行傳票，始知仍須繳納緩起訴處分金3 萬元，爰請求依一
    事不二罰規定，判命以起訴處分金3 萬元抵銷本件酒駕罰鍰
    等語。
三、按受處分人不服第8 條主管機關所為之處罰，得於接到裁決
    書之翌日起20日內，向管轄地方法院聲明異議；交通法庭認
    聲明異議不合法律上之程式或其異議權已經喪失者，應以裁
    定駁回之。道路交通管理處罰條例第87條第1 項及道路交通
    案件處理辦法第18條前段分別定有明文。復按依道路交通管
    理處罰條例第87條規定向管轄法院聲明異議之期間，自裁決
    送達之翌日起算，並得依法扣除在途期間及聲請回復原狀；
    且交通法庭認聲明異議不合法律上之程式或其異議權已經喪
    失者，應以裁定駁回之，但其不合法律上之程式可補正者，
    應先定期命為補正，逾期不補正者，即予駁回，此亦為道路
    交通案件處理辦法第12條、第18條所明定。又依道路交通案
    件處理辦法第12條規定交通案件聲明異議之在途期間扣除，
    依法院訴訟當事人在途期間標準第4 條第1 項第3 款之規定
    ，當事人非居住於處罰機關所在之鄉、鎮、市，且非居住於
    受理聲明異議案件法院之管轄區域者，按其居住地地方法院
    管轄區域內之在途期間日數（日數不同者，按最長日數，但
    臺灣高雄地方法院除居住於東沙島、太平島者以30日計外，
    餘以4 日計，福建金門地方法院除居住於烏坵鄉者以30日計
    外，餘以19日計），再加受理聲明異議案件法院管轄區域之
    在途期間日數（日數不同者，按最長日數，但臺灣高雄地方
    法院以4 日計，福建金門地方法院以19日計），扣除在途期
    間。經查：
  (一)原處分機關於99年8 月9 日作成本件壢監裁字第裁53-Z0000
    0000號裁決書後，業經異議人於同日簽收在案，此為異議人
    所自承，且有送達證書1 紙在卷可查，則異議人對原處分機
    關之裁決不服而聲明異議時，其20日之法定異議期間，應自
    異議人收受前揭裁決書送達之翌日即99年8 月10日起算，又
    異議人之住所係設於新竹縣竹東鎮○○路43巷12弄10號，有
    異議人聲明異議狀所載住所地址及其戶籍資料查詢結果在卷
    可查，是依法院訴訟當事人在途期間標準規定，其聲明異議
    期間得扣除在途期間為3 日，則異議人本件聲明異議期間之
    末日應為99年9 月2 日（該日為星期四，非例假日，故毋須
    順延）。而原處分機關所為之裁決書上亦已明確記載「受處
    分人不服處罰者，得於接到裁決書之翌日起20日內，以司法
    狀紙提出聲明異議，載明裁決日期、字號及理由，交由本所
    轉送管轄地方法院」等救濟教示，異議人實難諉為不知，異
    議人遲至99年9 月16日始具狀逕向本院聲明異議，有卷附之
    異議人聲明異議狀上之本院收件日期章戳記為憑，是異議人
    之聲明異議顯已逾法定期間。
  (二)至異議人另主張檢察官告知伊收受緩起訴處分書後，前往監
    理站詢問如何繳款，而監理站人員竟告知伊應繳納罰鍰，伊
    即遵照監理站人員指示繳款，嗣卻又收到緩起訴處分執行命
    令，才知道仍要繳納緩起訴處分金3 萬元，此時已超過20日
    異議期間，伊遵守行政機關及檢察官指示，卻要繳納2 筆罰
    款，顯不公平云云。惟查，道路交通管理處罰條例所定聲明
    異議期間，得準用刑事訴訟法有關聲請回復原狀之規定，固
    為道路交通案件處理辦法第12條、第4 條第1 項、刑事訴訟
    法第67條所明定。惟刑事訴訟第67條規定非因過失遲誤聲明
    異議之不變期間，係指因天災地變、心神喪失及其他不可抗
    力事由而言。異議人於99年8 月9 日收受本件裁決書時，該
    裁決書上明確記載教示期間之規定，異議人因不知法律規定
    而未於法定期間內提出異議，顯有過失而屬可歸責於異議人
    之事由，要與得聲請回復原狀之事由不符，是此部分主張，
    亦非可採。而法定不變之異議期間係交通異議事件之程序規
    定，為聲明異議之合法要件，異議人欲聲明異議，即須先合
    於此項程序規定，法院始得受理而為實體審查。依「先程序
    後實體」之法理，本件異議程序既不合法定程式，法院即毋
    庸審酌實體事項之有無理由，從而本件異議因逾越異議期間
    已無從補正，應從程序上予以駁回，就處分機關所為之實質
    處分內容是否適當，本院亦無從予以審理，綜上，本件異議
    人之異議為無理由，應予駁回。
四、據上論斷，應依道路交通案件處理辦法第18條，裁定如主文
中    華    民    國    99    年    10    月    15    日
                    交通法庭  法  官  林維斌
以上正本證明與原本無異。
如不服本裁定，應於裁定送達後5 日內向本院提出抗告狀。
                              書記官  鄭嘉惠
中    華    民    國    99    年    10    月    21    日

司法院資訊處製作；財團法人民間司法改革基金會備份。
